【裁判字號】    98,訴,2605
【裁判日期】    990115
【裁判案由】    返還占有物等
【裁判全文】
臺灣板橋地方法院民事判決              98年度訴字第2605號
原      告  立大航空貨運承攬股份有限公司
法定代理人  甲○○
訴訟代理人  丙○○
訴訟代理人  陳殷朔律師
被      告  乙○○
上列當事人間請求返還占有物等事件，經本院於民國98年12月25
日言詞辯論終結，判決如下：
    主  文
原告之訴駁回。
訴訟費用由原告負擔。
    事實及理由
一、原告起訴主張：緣門牌號碼台北縣板橋市○○路○ 段52巷20
    號5 、6 樓之房屋（下稱系爭房屋）為訴外人蘇月嬌所有，
    並出租予被告，租賃期間自民國96年5 月1 日起至116 年4
    月30日止。嗣系爭房屋於98年2 月26日由被告經由法院拍賣
    程序買得，但並未點交，原告依民法第425 條買賣不破租賃
    之規定，對系爭房屋仍有租賃權存在。詎被告於98年7 月9
    日起竟強行占有系爭房屋，侵害原告之租賃權。原告自得依
    民法第962 條前段規定，請求被告返還原告依租賃契約而取
    得之占有物即系爭房屋，並請求被告自98年7 月9 日起至遷
    讓返還系爭房屋之日止，按月給付原告新台幣（下同）32,0
    00元之相當於租金之不當得利，其計算方法為，系爭房屋5
    、6 樓總面積64坪×每坪租金500 元＝32,000元，因依市價
    ，系爭房屋每坪租金為1,000 元，原告只請求每坪500 元等
    語。併為聲明：(一)被告應將系爭房屋遷讓返還予原告。(二)被
    告應給付原告96,000元，及自98年7 月9 日起至遷讓返還日
    止，按月給付32,000元。
二、被告則以：系爭房屋係被告於98年2 月間向法院標得，被告
    於標得系爭房屋後，即與原來住在系爭房屋內之原告公司之
    員工尹守銘協商，而尹守銘係在被告標得系爭房屋後之98年
    3 月份才搬進系爭房屋，尹守銘並向被告表示，是原告公司
    叫他搬進去住。是尹守銘打電話給被告，跟被告協商，被告
    給尹守銘20萬元，尹守銘就搬走了，被告就取回系爭房屋。
    被告與尹守銘是在警察局協商，因為被告怕系爭房屋拿不回
    來，被告並不知道系爭房屋不是尹守銘承租的，而且尹守銘
    告訴被告說，原告公司的租約沒有經過公證，不可能成立等
    語資為抗辯。併為答辯聲明：原告之訴駁回。
三、原告主張：系爭房屋原為訴外人蘇月嬌所有，並出租予被告
    ，租賃期間自96年5 月1 日起至116 年4 月30日止。嗣系爭
    房屋經法院拍賣，由被告買得，但被告並未經法院點交即占
    有使用系爭房屋等情，業據提出房屋租賃契約書、96年度房
    屋稅繳款書、本院民事執行處97年11月13日板院輔97執土字
    第78257 號通知、本院98年3 月10日板院輔97執土字第7825
    7 號執行命令等件影本為證，並為被告所不爭執，堪信為真
    實。惟原告主張：其依民法第425 條買賣不破租賃之規定，
    對系爭房屋仍有租賃權存在，得依民法第962 條前段規定，
    請求被告返還原告依租賃契約而取得之占有物即系爭房屋一
    節，則為被告所否認，並以前揭情詞置辯。
四、經查：系爭房屋原為訴外人蘇月嬌所有，嗣經蘇月嬌之債權
    人萬泰商業銀行股份有限公司聲請假扣押執行（本院96年度
    執全助字第1753號），而經本院囑託台北縣板橋地政事務所
    於96年12月18日辦理查封登記完畢，並經本院執行人員於97
    年1 月30日至系爭房屋現場執行時，原告公司之經理林浩
    在場陳稱：系爭房屋係原告公司向蘇月嬌承租作為員工使用
    ，租賃期間自96年5 月1 日起至116 年4 月30日止。蘇月嬌
    則於97年1 月29日具狀向執行法院提出租賃契約書影本。嗣
    本院97年度執字第78257 號強制執行事件調上開假扣押卷執
    行拍賣系爭房屋及基地，拍賣公告記載拍賣條件為：「本件
    建物及增建物，均由債務人蘇月嬌出租第三人立大航空貨運
    承攬股份有限公司（法定代理人：甲○○）使用，租期二十
    年，自民國96年5 月1 日起至116 年4 月30日止，拍定後不
    點交。」，而於98年2 月26日上午10時行第3 次拍賣程序時
    ，由被告得標拍定，執行法已於98年3 月10日核發權利移轉
    證書予被告，並經被告於98年3 月16日領得，業經本院職權
    調閱上開執行卷無誤，有台北縣板橋地政事務所96年12月25
    日北縣板地登字第0960019498號函、本院96年度執全助字第
    1753號執行筆錄、本院98年1 月23日板院輔97執土字第7825
    7 號（第三次拍賣）公告、被告投標書、本院98年3 月10日
    板院輔97執土7825字第016562號權利移轉證書、送達證書等
    件附於上開執行卷內可稽。而按強制執行法第98條第1 項規
    定：「拍賣之不動產，買受人自領得執行法院所發給權利移
    轉證書之日起，取得該不動產所有權，債權人承受債務人之
    不動產者亦同。」，是系爭房屋雖未經執行法院點交被告，
    惟不動產所有權之移轉並不以交付該不動產為其效力發生要
    件，是依上開強制執行法第98條第1 項規定，系爭房屋於98
    年3 月16日被告領得本院所發給之權利移轉證書時，即已由
    被告取得所有權，不因被告未受領點交而得否認其對於系爭
    房屋之所有權，有最高法院87年度台上字第1987號裁判要旨
    可資參照。
五、按民法第425 條第1 、2 項規定：「出租人於租賃物交付後
    ，承租人占有中，縱將其所有權讓與第三人，其租賃契約，
    對於受讓人仍繼續存在。」、「前項規定，於未經公證之不
    動產租賃契約，其期限逾五年或未定期限者，不適用之。」
    。本件原告前與系爭房屋之前所有權人蘇月嬌，就系爭房屋
    訂立之租賃契約書，租賃期間自96年5 月1 日起至116 年4
    月30日止，長達20年，且原告自承該租賃契約未經公證，是
    依民法第425 條第2 項規定，上開租賃契約，對受讓系爭房
    屋所有權之被告，並無民法第425 條第1 項買賣不破租賃規
    定之適用，故原告主張其就系爭房屋仍有租賃權，上開租賃
    契約對被告繼續存在云云，自屬無據。
六、次按民法第962 條前段固規定：「占有人，其占有被侵奪者
    ，得請求返還其占有物。」，然上開法文係指占有人之占有
    ，遭物之真正所有人以外之「第三人」侵害而言，占有人始
    受該條規定占有之保護，有最高法院85年度台上字第1400號
    、96年度台上字第188 號裁判要旨可資參照。本件被告為系
    爭房屋之真正所有權人，且原告不得主張就系爭房屋之租賃
    權對被告繼續存在，已如前述。換言之，原告於被告取得系
    爭房屋之所有權後，仍繼續占有使用系爭房屋，對被告而言
    ，原告本屬無權占用，且其無權占有系爭房屋，並因而獲有
    相當於租金之利益，使所有權人即被告受有損害，依法本應
    將系爭房屋返還被告，原告並得請求被告返還其不當得利。
    是原告反依民法第962 條前段規定，請求系爭房屋之真正所
    有權人即被告將系爭房屋遷讓返還原告，並依不當得利之法
    律關係，請求被告給付原告96,000元，及自98年7 月9 日起
    至遷讓返還系爭房屋之日止按月給付原告32,000元，於法無
    據，洵無足採。
七、因本件事證已臻明確，兩造其餘主張、陳述及所提之證據暨
    攻擊防禦方法，經本院審酌後，認均與本件判斷結果無影響
    ，毋庸再予一一審酌，附此敘明。
結論：本件原告之訴為無理由，依民事訴訟法第78條，判決如主
文。
中    華    民    國    99    年    1     月    15    日
                  民事第一庭    法  官  黃信樺
以上正本係照原本作成
如對本判決上訴，須於判決送達後20日內向本院提出上訴狀
中    華    民    國    99    年    1     月    15    日
                                書記官  李佳靜

司法院資訊處製作；財團法人民間司法改革基金會備份。
